【裁判字號】    89,交上易,108
【裁判日期】    890517
【裁判案由】    傷害等
【裁判全文】
台灣高等法院刑事判決                          八十九年度交上易字第一八號
    上  訴  人
    即  被  告  甲○○
右上訴人因傷害等案件，不服台灣板橋地方法院八十八年度交易字第三七三號，中華
民國八十九年一月十七日第一審判決（起訴案號：台灣板橋地方法院檢察署八十八年
度偵字第一０六五七號、第一一八０七號），提起上訴，本院判決如左：
    主  文
原判決撤銷。
甲○○服用酒類，不能安全駕駛動力交通工具而駕駛，處有期徒刑肆月，如易科罰金
，以參佰元折算壹日；又因過失傷害人，處有期徒刑陸月，如易科罰金，以參佰元折
算壹日；又傷害人之身體，處有期徒刑參月，如易科罰金，以參佰元折算壹日。應執
行有期徒刑壹年，如易科罰金，以參佰元折算壹日。
    事  實
一、甲○○明知汽車駕駛人飲用酒後不能安全駕駛動力交通工具者，不得駕車，竟於
    民國（下同）八十八年六月五日晚上九時五十分許，酒後吐氣酒精成份每公升達
    一．三七毫克，走路巔倒，說話語無倫次，已達不能安全駕駛之狀態下，猶駕駛
    車號Ｖ七－四四六八號自用小貨車，由大楠往八德方向行駛，途經桃園縣八德市
    ○○路與新興路口時，應遵守道路交通號誌，遇紅燈時禁止通行，不得超越停止
    線或進入路口，且依當時情形，並無不能注意情事，仍竟疏未注意，未遵守紅燈
    之交通號誌，貿然闖越路口，嗣於路口時為閃避其他橫向車輛，撞及對面路口對
    向車道擬行左轉，而在對面路口等待紅燈之丁○○所駕駛，搭載乙○○之車號Ｒ
    ＱＩ－八一一號機車前方，致丁○○受有右側髖骨折及脫臼等傷害，並造成部分
    股骨頭毀損，遺留運動功能之傷害，以及乙○○受有左手第四、五指掌指骨骨折
    等傷害。其後甲○○於同年六月二十二日晚上十時三十分，在桃園縣八德市○○
    街三十五號與丁○○及乙○○之父親丙○○商談賠償事宜時，雙方一言不合，甲○○竟另行基於傷害之犯意，出拳毆擊丙○○臉部，致丙○○受有左頸瘀腫（約
    七乘五公分）及上唇瘀腫挫傷（約二公分）等傷害。
二、案經丁○○、乙○○及丙○○訴由桃園縣警察局八德分局報告台灣桃園地方法院
    檢察署檢察官偵查起訴。
    理  由
一、訊據被告甲○○固坦承認於前開時地與告訴人丁○○之機車發生碰撞等情，惟矢
    口否認有不能安全駕駛、過失傷害及故意傷害犯行，辯稱：伊雖有喝酒，但意識
    仍很清醒，且當時並未闖紅燈，亦非閃避其他車輛肇事，本件純係告訴人劉鎮○○○○路上坑洞，侵入伊的車道，並衝撞伊所駕駛之車輛，伊因緊急剎車，嗣始
    停在對向車道。又雙方嗣談車禍賠償時，告訴人丙○○突然站起要打伊，伊始以
    手推到告訴人之臉部，並無傷害之故意云云。惟查：前開不能安全駕駛及過失傷
    害之事實，業據告訴人丁○○、乙○○指訴綦詳，並經證人即前往現場處理及製
    作筆錄之員警李鴻鈺於原審證稱：「（本件肇事時間與作筆錄的時間為何相差如
    此久？）因被告當時酒醉無法作筆錄，他語無倫次、走路巔巔倒倒，身上酒味很
    重。」「被告在製作筆錄前躺在椅子上酒醉癱瘓。」等語明確，復有酒精濃度測
    試每公升達一．三七毫克之酒精濃度測試結果報告單一紙、道路交通事故調查報
    告表、肇事現場草圖、相片三張、診斷證明書及載明告訴人劉鎮龍車禍後右髖關
    節骨折與脫臼，部分股骨頭毀損，右髖關節部分，恐將遺留運動功能障礙等傷情
    之財團法人長庚紀念醫院八十八年十一月二十五日（88）長庚院法字第六三四號
    函在卷足稽。又前開道路交通事故調查報告表所繪肇事後被告之車輛停放位置、
    剎車痕，及告訴人機車位置、機車刮地痕，暨兩車撞擊點之位置，均係在告訴人
    丁○○前行方向未過路口處，足見告訴人丁○○機車係未到達路口即遭被告駕駛
    之小貨車闖入並侵入其車道，其後再緊急剎車無疑，被告所辯係告訴人侵入伊車
    道衝撞伊小貨車一節，顯屬飾卸之詞，委無足採。
二、按車輛面對圓形紅燈表示禁止通行，不得超越停止線或進入路口，道路交通標誌
    標線號誌設置規則第二百零六條第一項第五款定有明文，又駕駛人駕駛汽車應遵
    守道路交通號誌，道路交通安全規則第九十條亦定有明文。被告駕駛車輛行經前
    開地點，應注意上述規定，且依當時情形，復無不能注意情事，竟疏未注意，駕
    車肇事，致人受傷，自有過失。被告之過失行為，與告訴人丁○○、乙○○之傷
    害間，具有相當之因果關係，其過失傷害犯行，堪以認定。
三、再前開故意傷害之事實，亦據告訴人丙○○指訴明確，並經目擊證人呂文仁於原
    審審理時證稱：「丙○○是坐在辦公桌，距離被告四、五公尺左右，我坐在丙○○旁邊，．．．丙○○說談不攏上法院，被告說上法院就上法院，然後就快步走
    向丙○○，突然被告就用手大打丙○○，．．．我向前去拉，被告叫我不要管，
    他是打丙○○不是推丙○○。」等語無異，復有診斷證明書在卷為憑，被告否認
    有毆打告訴人丙○○之故意，無非空言巧飾，不可採信，其傷害犯行，亦堪認定
    。
四、核被告所為，係犯刑法第一百八十五條之三之重大違背義務致交通危險罪、第二
    百八十四條第一項前段之過失傷害罪及第二百七十七條第一項之傷害人之身體罪
    。被告以一過失行為，同時致告訴人二人受傷，觸犯同種罪名，為想像競合犯，
    應依刑法第五十五條之規定，論以一罪。所犯前開三罪間，犯意各別，行為互殊
    ，應予分論併罰。
五、原審予以論罪科刑，固非無見。惟按：「裁判確定前犯數罪，分別宣告之有期徒
    刑均未逾六個月，依刑法第四十一條規定各得易科罰金者，因依同法第五十一條
    併合處罰定其應執行之刑逾六個月，致其宣告刑不得易科罰金時，將造成對人民
    自由權利之不必要限制，與憲法第二十三條規定未盡相符，上開刑法規定應檢討
    修正。對於前述因併合處罰所定執行刑逾六個月之情形，刑法第四十一條關於易
    科罰金以六月以下有期徒刑為限之規定部分，應自本解釋公布之日起，至遲於屆
    滿一年時失其效力。」，大法官會議釋字第三六六號解釋著有明文。經查本件被
    告所犯前開各罪，分別宣告之有期徒刑均未逾六個月，依刑法第四十一條規定各
    得易科罰金者，雖因依同法第五十一條併合處罰定其應執行之刑已逾六個月，然
    依前開說明，其宣告刑自仍得易科罰金，乃原判決漏未諭知易科罰金，自有違誤
    。被告上訴意旨，否認犯罪，雖無足取，但查原判既有上開可議，自應予撤銷改
    判。爰審酌被告飲酒後仍駕車，酒精濃度竟高達每公升達一．三七毫克、犯罪致
    告訴人等受傷重大，及犯後之態度惡劣，猶於與告訴人談論賠償時毆打告訴人丙○○及其犯罪之動機、目的、手段、所生之危害暨犯後態度等一切情狀，量處如
    主文第二項所示之刑，並分別諭知易科罰金之折算標準，暨定其應執行之刑，及
    諭知易科罰金之折算標準。
據上論斷，應依刑事訴訟法第三百六十九條第一項前段、第三百六十四條、第二百九
十九第一項前段、刑法第一百八十五條之三、第二百八十四條第一項前段、第二百七
十七條第一項、第五十五條、第五十一條第五款、第四十一條、罰金罰鍰提高標準條
例第一條前段、第二條，判決如主文。
本案經檢察官錢漢良到庭執行職務。
中    華    民    國    八十九    年       五       月       十七    日
                            台灣高等法院交通法庭
                                審判長法  官  陳  春  秋
                                      法  官  王  麗  莉
                                      法  官  高  明  哲
右正本證明與原本無異。
不得上訴。
                                      書記官  李  垂  福
中    華    民    國    八十九    年       五       月       十九       日
附錄本案論罪科刑法條全文
刑法第一百八十五條之三：
服用毒品、麻醉藥品、酒類或其他相關之物、不能安全駕駛動力交通工具而駕駛者，
處一年以下有期徒刑、拘役或三萬元以下罰金。
刑法第二百八十四條：
因過失傷害人者，處六月以下有期徒刑、拘役或五百元以下罰金。致重傷者，處一年
以下有期徒刑、拘役或五百元下罰金。
從事業務之人，因業務之過失傷害人者，處一年以下有期徒刑、拘役或一千元以下罰
金。致重傷者，處三年以下有期徒刑、拘役或二千元以下罰金。
刑法第二百七十七條：
傷害人之身體或健康者，處三年以下有期徒刑，拘役或一千元以下罰金。
犯前項之罪，因而致人於死者，處無期徒或七年以上有期徒刑，致重傷者，處三年以
上、十年以下有期徒刑。


司法院資訊處製作；財團法人民間司法改革基金會備份。
